臺灣臺南地方法院臺南簡易庭民事判決
109年度南簡字第1796號
原      告  京城商業銀行股份有限公司

法定代理人  戴誠志
訴訟代理人  季佩芃律師
被      告  台新國際商業銀行股份有限公司

法定代理人  尚瑞強
訴訟代理人  陳明仁
上列當事人間分配表異議之訴事件，本院於民國110年4月27日辯
論終結，判決如下：
    主      文
原告之訴駁回。
訴訟費用新臺幣肆仟參佰元由原告負擔。　　
    事實及理由
壹、程序部分：
    按債權人或債務人，對於分配表所載各債權人之債權或分配
    金額有不同意者，應於分配期日1日前，向執行法院提出書
    狀聲明異議；異議未終結者，為異議之債權人或債務人，得
    向執行法院對為反對陳述之債權人或債務人提起分配表異議
    之訴；聲明異議人未於分配期日起10日內向執行法院為前2
    項起訴之證明者，視為撤回其異議之聲明。經證明者，該債
    權應受分配之金額，應行提存；前項期間，於第40條之1有
    反對陳述之情形，自聲明異議人受通知之日起算，強制執行
    法第39條第1項、第41條第1項前段、第3項、第4項分別定有
    明文。查本院109年度司執字第1415號給付借款強制執行事
    件於民國109年10月28日作成分配表（下稱系爭分配表），
    定於109年12月2日實行分配，本件原告對於被告之債權及分
    配金額不同意，並業於109年11月30日具狀聲明異議，復於1
    09年12月11日對被告提起分配表異議之訴，原告對被告提起
    本件分配表異議之訴，核無不合，應予准許。
貳、實體部分：
一、原告起訴主張：
（一）原告為訴外人即債務人蘇清林（下稱債務人蘇清林）之債
      權人，原告前向本院聲請強制執行蘇清林之不動產，經本
      院109年度司執字第1415號強制執行事件拍定在案，並於1
      09年10月28日製作系爭分配表，定於109年12月2日實行分
      配，被告亦向本院聲請強制執行蘇清林之不動產，原告對
      被告之債權存有疑義。又就接近證據之難易言，對於債權
      是否為真正，自應由被告就其資力與資金流向等積極事實
      負舉證之責，較符合正義公平之原則。故原告對此債權之
      發生抱持疑義，如本案之債權確實存在，自應由較易舉證
      之當事人即被告負擔舉證責任才是。倘被告之債權債權有
      時效完成的可能性存在，又債務人蘇清林迄未對被告為此
      項請求，自屬怠於行使其基於債務人地位請求抗辯之權利
      ，原告為保全其債權，自得以自己之名義，代位債務人蘇
      清林向被告提起時效抗辯，原告遂於109年11月30日具狀
      向本院民事執行處聲明異議，並於109年12月11日依強制
      執行法第41條提起本件訴訟等語。
（二）對被告抗辯之陳述：
　　　系爭分配表所列被告受償之債權皆來自被告所持執行名義
      即本院96年度執字第10480號債權憑證，然依其上所載債
      務人應連帶給付債權人新臺幣（下同）53,660,000元，及
      如附表所示利息及違約金，再詳其附表該債權本金共分成
      6筆且利息、違約金等利率、起算日皆不同，應非同一債
      權，由此可知，雖為同一執行名義實為6筆債權，然原告
      僅就被告部分次序債權有疑義，方提起分配表異議之訴。
      被告於85、86年間依法分別取得本院86年度促字第282號
      、85年度促字第6840號、86年度促字第276號等對債務人
      蘇清林之執行名義，嗣後再依前述執行名義於87、90、94
      、96、106年等聲請對債務人蘇清林強制執行，因利息請
      求權時效僅為5年，則被告於96年聲請執行後，遲至106年
      始再聲請執行，利息請求權應已罹於時效，故無論被告本
      金債權之請求權是否罹於時效，就其利息部分被告之利息
      債權，均不得列入分配表計算之等語。　　
（三）並聲明：本院109年度司執字第1415號強制執行事件，於1
      09年10月28日製作之分配表，其中被告所受分配之次序10
      、11、12、13、14所分別列被告分配金額169,892元、20,
      376元、18,128元、17,524元、2,116,587元均應予剔除，
      不得受分配。
二、被告則以：被告於87年1月18日概括承受訴外人保證責任臺
    南市第一信用合作社（下稱第一信用合作社）之資產及負債
    ，並獲主管機關財政部核准及公告，是第一信用合作社對於
    債務人蘇清林之債權，已移轉予被告。債務人蘇清林於85年
    2月12日邀同訴外人蘇炎輝為連帶保證人向第一信用合作社
    借款15,000,000元；蘇炎輝於84年5月12日邀同債務人蘇清
    林為連帶保證人向第一信用合作社借款35,000,000元；訴外
    人蘇火旺分別於85年8月21日、85年9月14日、85年10月14日
    、85年11月14日邀同蘇炎輝、蘇清林為連帶保證人向第一信
    用合作社借款2,740,000元、330,000元、290,000元、300,0
    00元。嗣債務人蘇清林、蘇炎輝、蘇火旺於84年11月12日起
    即陸續未依約履行繳息，第一信用合作社遂向本院聲請對該
    債務人蘇清林等3人核發支付命令，第一信用合作社分別取
    得本院86年度促字第282號支付命令及確定證明書（借款15,
    000,000元部分）、本院85年度促字第6840號支付命令及確
    定證明書（借款35,000,000元部分）、本院86年度促字第27
    6號支付命令及確定證明書（借款2,740,000元、330,000元
    、290,000元、300,000元部分）。第一信用合作社於86年間
    以本院86年度促字第282號支付命令及確定證明書為執行名
    義，向本院民事執行處聲請強制執行而無結果，本院於87年
    11月23日發給86年度執字第7461號債權憑證；第一信用合作
    社於87年間以本院85年度促字第6840號支付命令及確定證明
    書、本院86年度促字第276號支付命令及確定證明書為執行
    名義，向本院民事執行處聲請強制執行，僅受償執行費用27
    0,620元，本院於90年4月17日發給87年度執字第17786號債
    權憑證。被告於94年間以本院86年度執字第7461號、87年度
    執字第17786號債權憑證為執行名義，聲請強制執行蘇炎輝
    之不動產而無結果，本院於94年8月25日發給南院慶94執湘
    字第13038號債權憑證。被告於96年2月6日以本院94年8月25
    日南院慶94執湘字第13038號債權憑證為執行名義，聲請強
    制執行蘇炎輝之不動產，受償25,287,898元，本院於97年2
    月13日發給南院雅96執湘字第10480號債權憑證（下稱系爭
    債權憑證），被告並依借據約定抵充85年11月13日至90年12
    月6日之利息17,557,185元、85年12月13日至97年3月17日之
    違約金7,636,275元及代墊款94,438元。被告於101年12月10
    日以系爭債權憑證為執行名義，聲請強制執行而無結果，本
    院民事執行處於101年12月12日在系爭債權憑證上註記經本
    院101年度司執字第122561號執行等文字後發還被告。被告
    再於106年10月20日以系爭債權憑證為執行名義，聲請強制
    執行而無結果，本院民事執行處於106年10月24日在系爭債
    權憑證後檢附繼續執行紀錄表記載執行案號106年度司執字
    第97858號、仍未受償等文字後發還被告。系爭分配表中次
    序10、11、12、13、14所列債權，係債務人蘇清林擔任蘇炎
    輝、蘇火旺之連帶保證人所負之連帶保證債務。被告之本金
    、利息及違約金等債權皆無罹於請求權時效之情形，被告所
    提債權憑證上皆有記載，有跡可循，原告未經查明即隨意指
    摘，並侈言存有時效問題，徒增加法院之負擔，實不可取等
    語，資為抗辯。並聲明：原告之訴駁回。
三、本院得心證之理由：
（一）關於第一信用合作社對於債務人蘇清林、蘇炎輝取得本院
      86年度促字第282號支付命令及確定證明書（借款15,000,
      000元部分）及本院85年度促字第6840號支付命令及確定
      證明書（借款35,000,000元部分），對於債務人蘇清林、
      蘇炎輝及蘇火旺取得本院86年度促字第276號支付命令及
      確定證明書（借款2,740,000元、330,000元、290,000元
      、300,000元部分）；第一信用合作社於86年間以本院86
      年度促字第282號支付命令及確定證明書為執行名義，向
      本院民事執行處聲請強制執行而無結果，本院於87年11月
      23日發給86年度執字第7461號債權憑證；第一信用合作社
      於87年間以本院85年度促字第6840號支付命令及確定證明
      書、本院86年度促字第276號支付命令及確定證明書為執
      行名義，向本院民事執行處聲請強制執行，僅受償執行費
      用270,620元，本院於90年4月17日發給87年度執字第1778
      6號債權憑證；被告於87年間因概括承受第一信用合作社
      之資產及負債，第一信用合作社對於債務人蘇清林、蘇炎
      輝及蘇火旺之債權即已移轉予被告；被告於94年間以本院
      86年度執字第7461號、87年度執字第17786號債權憑證為
      執行名義，聲請強制執行而無結果，本院於94年8月25日
      發給南院慶94執湘字第13038號債權憑證；被告於96年2月
      6日以本院94年8月25日南院慶94執湘字第13038號債權憑
      證為執行名義，聲請強制執行受償25,287,898元，本院於
      97年2月13日發給系爭債權憑證；被告再持系爭債權憑證
      於101年12月10日聲請執行，經本院101年度司執字第1225
      61號受理，於101年12月12日執行終結；被告復於106年10
      月20日以系爭債權憑證為執行名義，聲請強制執行而無結
      果，本院民事執行處於106年10月24日在系爭債權憑證後
      檢附繼續執行紀錄表記載執行案號106年度司執字第97858
      號、仍未受償等文字後發還被告；原告於108年12月31日
      持執行名義向本院民事執行處聲請強制執行蘇清林之不動
      產，經本院以109年度司執字第1415號給付借款強制執行
      事件受理在案，被告於109年3月30日持系爭債權憑證向本
      院民事執行處聲請強制執行蘇清林之不動產，經本院以10
      9年度司執字第30228號併入109年度司執字第1415號辦理
      ，嗣債務人蘇清林之不動產經本院109年度司執字第1415
      號強制執行事件拍定，並於109年10月28日製作系爭分配
      表，定於109年12月2日實行分配等情，有系爭分配表、本
      院86年度促字第282號支付命令及確定證明書、本院85年
      度促字第6840號支付命令及確定證明書、本院86年度促字
      第276號支付命令及確定證明書、本院86年度執字第7461
      號債權憑證、本院87年度執字第17786號債權憑證、本院9
      4年8月25日南院慶94執湘字第13038號債權憑證、系爭債
      權憑證各1份附卷為憑（見本院卷第11至13頁反面、第54
      至69頁、第76至78頁），且為兩造所不爭執，並經本院依
      職權調閱本院96年度執字第10480號、109年度司執字第14
      15號執行卷宗無訛，堪信為真實。
（二）原告主張：被告對蘇清林是否確有債權存有疑義；況被告
      部分次序債權，因利息請求權時效僅5年，被告於96年聲
      請執行後，遲至106年始再聲請執行，該部分次序債權已
      罹於時效，原告為債務人蘇清林之債權人，依民法第242
      條之規定，代位債務人蘇清林向被告為時效抗辯等語，為
      被告所否認，並以前揭情詞答辯。惟查：
　１、按債務人對於支付命令未於法定期間提出異議者，支付命
      令與確定判決有同一之效力，104年7月3日修正施行前民
      事訴訟法第521條第1項定有規定。查被告聲請本件強制執
      行所持執行名義即系爭債權憑證之原始執行名義為本院85
      年度促字第6840號、86年度促字第276號、86年度促字第2
      82號支付命令暨確定證明書乙節，業如前述，依上揭104
      年7月3日修正施行前民事訴訟法第521條第1項規定，該等
      支付命令與確定判決有同一之效力，是被告所持執行名義
      係與確定判決有同一效力，則被告對蘇清林自有借款債權
      （含利息；下同）確定無疑，原告對此存有疑慮，自不足
      採。
  ２、又按請求權，因15年間不行使而消滅。但法律所定期間較
      短者，依其規定；利息、紅利、租金、贍養費、退職金及
      其他一年或不及一年之定期給付債權，其各期給付請求權
      ，因5年間不行使而消滅；消滅時效，因左列事由而中斷
      ：…。三、起訴。左列事項，與起訴有同一效力：…。五、
      開始執行行為或聲請強制執行；時效中斷者，自中斷之事
      由終止時，重行起算；民法第125條、第126條、第129條
      第1項第3款、第2項第5款、第137條第1項分別定有明文。
      據此，被告對於蘇清林之借款債權，其本金及違約金請求
      權時效為15年、利息請求權時效則為5年。
　３、查第一信用合作社於86年間以本院86年度促字第282號支付
      命令及確定證明書為執行名義，向本院民事執行處聲請強
      制執行而無結果，本院於87年11月23日發給86年度執字第
      7461號債權憑證；第一信用合作社於87年間以本院85年度
      促字第6840號支付命令及確定證明書、本院86年度促字第
      276號支付命令及確定證明書為執行名義，向本院民事執
      行處聲請強制執行，本院於90年4月17日發給87年度執字
      第17786號債權憑證；被告取得第一信用合作社關於債務
      人蘇清林之債權後，於94年間以本院86年度執字第7461號
      、87年度執字第17786號債權憑證為執行名義，聲請強制
      執行蘇炎輝之不動產而無結果，取得94年8月25日核發之
      南院慶94執湘字第13038號債權憑證，並於96年2月6日以
      本院94年8月25日南院慶94執湘字第13038號債權憑證為執
      行名義，聲請強制執行蘇炎輝之不動產，本院於97年2月1
      3日就不足清償額發給系爭債權憑證後，被告再持系爭債
      權憑證於101年12月10日聲請執行，經本院101年度司執字
      第122561號受理，於101年12月12日執行終結；被告復於1
      06年10月20日以系爭債權憑證為執行名義，聲請強制執行
      而無結果，本院民事執行處於106年10月24日在系爭債權
      憑證後檢附繼續執行紀錄表記載執行案號106年度司執字
      第97858號、仍未受償等文字後發還被告；嗣被告於109年
      3月30日持系爭債權憑證向本院民事執行處聲請強制執行
      蘇清林之不動產，經本院以109年度司執字第30228號併入
      109年度司執字第1415號辦理等情，業如前述，準此，本
      件借款債權均在5年內陸續為強制執行程序，揆之首揭規
      定及說明，本件借款債權之時效均因聲請強制執行而中斷
      ，並無罹於時效之情形。是原告主張被告對債務人蘇清林
      之借款債權已罹於時效，其得代位債務人蘇清林主張消滅
      時效抗辯云云，並無理由。
四、綜上所述，本件借款債權既為存在，且未罹於時效，則原告
    主張本院109年度司執字第1415號強制執行事件之系爭分配
    表中，被告所受分配之次序10、11、12、13、14分別所列被
    告分配金額169,892元、20,376元、18,128元、17,524元、2
    ,116,587元均應予剔除，不得受分配，自不足採，應予駁回
    。
五、本件事證已臻明確，兩造其餘之主張、陳述及所提證據暨攻
    擊防禦方法，經本院審酌後，認與本件判決結果無影響，爰
    不一一贅述，附此敘明。
六、末按訴訟費用，由敗訴之當事人負擔；法院為終局判決時，
    應依職權為訴訟費用之裁判，民事訴訟法第78條、第87條第
    1項分別定有明文。查本件訴訟費用即裁判費4,300元，依法
    應由敗訴之原告負擔，爰依職權確定如主文第2項所示。
據上論結，本件原告之訴為無理由，依民事訴訟法第436條第2項
、第78條、第87條第1項，判決如主文。
中　　華　　民　　國　　110 　年　　5 　　月　　18　　日
                  臺灣臺南地方法院臺南簡易庭
                                  法　官　王參和
以上正本係照原本作成。
如對本判決上訴，須於判決送達後20日內向本院提出上訴狀。
如委任律師提起上訴者，應一併繳納上訴審裁判費。
中    華    民    國   110    年    5     月    18    日
                                  書記官  程伊妝